【裁判字號】    98,易,1921
【裁判日期】    980930
【裁判案由】    竊盜等
【裁判全文】
臺灣臺中地方法院刑事判決              98年度易字第1921號
公  訴  人  臺灣臺中地方法院檢察署檢察官
被      告  甲○○
上列被告因竊盜等案件，經檢察官提起公訴（98年度偵字第1199
4 號），本院判決如下：
    主  文
甲○○無罪。
    理  由
一、公訴意旨略以：被告甲○○意圖為自己不法之所有，於民國
    98年3 月9 日15時許，在其女友乙○○位在臺中縣烏日鄉○
    ○村○○路445 號住處1 樓客廳，趁乙○○不在之際，竊取
    乙○○所有放在1 樓沙發上之皮包內之玉山銀行金融卡（卡
    號0000000000000 號）1 張。得手後，旋於同年月10日11時
    21分許，至臺中市○○路之郵局，未經乙○○同意，即以竊
    得之金融卡在設於該郵局內之自動提款機，分2 次提領，各
    提領現金新臺幣（下同）6,000 元及1,500 元。嗣乙○○發
    現其金融卡失竊，懷疑係被告所為，報警循線查獲上情。因
    認被告涉犯刑法第320 條第1 項之竊盜罪及同法第339 條之
    2 第1 項之利用自動付款設備詐欺取財罪嫌云云。
二、按被告以外之人於審判外之言詞或書面陳述，除法律有規定
    者外，不得作為證據。被告以外之人於審判外之陳述，雖不
    符前4 條之規定，而經當事人於審判程序同意作為證據，法
    院審酌該言詞陳述或書面陳述作成時之情況，認為適當者，
    亦得為證據；當事人、代理人或辯護人於法院調查證據時，
    知有第159 條第1 項不得為證據之情形，而未於言詞辯論終
    結前聲明異議者，視為有前項之同意，刑事訴訟法第159 條
    第1 項、第159 條之5 分別定有明文。查被告於本院準備及
    審理時，對於本案偵查卷內之證據，均同意有證據能力，得
    採為本案之證據，迄至本案言詞辯論終結前，被告亦未聲明
    異議，有準備程序及審判筆錄在卷可考（見本院卷第27、10
    5 頁），經審酌卷內各該人員陳述時之情狀，均查無被違法
    取供或非出於自由意志之情形，相關書證亦查無違法取證或
    造假虛捏之情事，以之作為本案之證據，皆屬適當，依前揭
    規定，本判決以下所引用之證據均得為本案之證據。
三、次按犯罪事實應依證據認定之，無證據不得認定犯罪事實；
    又不能證明被告犯罪者，應諭知無罪之判決，刑事訴訟法第
    154 條第2 項、第301 條第1 項分別定有明文。又按事實之
    認定，應憑證據，所謂證據，須適於為被告犯罪事實之證明
    者，始得採為斷罪資料，如未能發現相當證據，或證據不足
    以證明，自不能以推測或擬制之方法以為裁判基礎；又認定
    不利於被告之事實，須依積極證據，苟積極證據不足為不利
    於被告事實之認定時，即應為有利於被告之認定，更不必有
    何有利之證據。刑事訴訟法第161 條第1 項規定：檢察官就
    被告犯罪事實，應負舉證責任，並指出證明之方法。因此，
    檢察官對於起訴之犯罪事實，應負提出證據及說服之實質舉
    證責任。倘其所提出之證據，不足為被告有罪之積極證明，
    或其指出證明之方法，無從說服法院以形成被告有罪之心證
    ，基於無罪推定之原則，自應為被告無罪判決之諭知，最高
    法院53年臺上字第2750號、30年上字第816 號、40年臺上字
    第86號及92年臺上字第128 號分別著有判例可資參照。
四、本件公訴人認被告涉犯刑法第320 條第1 項之竊盜罪及同法
    第339 條之2 第1 項之利用自動付款設備詐欺取財罪嫌，無
    非係以告訴人乙○○之警詢及偵訊時指訴、員警職務報告、
    領款明細、玉山銀行晶片金融卡申請暨約定書（晶片換發）
    、自動提款機之監視錄影擷取畫面、簡訊照片及被告之供述
    等為其主要論據。
五、訊據被告坦承其於上揭時、地，持證人乙○○所有上開玉山
    銀行金融卡，至上開自動櫃員機各提領6,000 元及1,500 元
    等情不諱，惟堅詞否認涉犯上開犯行，辯稱：我向乙○○開
    口借錢，經她同意才將提款卡交給我，叫我自行至提款機提
    領等語（見警卷1 頁）。經查：
  (一)被告持證人乙○○所有玉山銀行南屯分行帳號000000000000
    0 號帳戶提款卡，於98年3 月10日11時20分42秒及11時22分
    1 秒，至自動櫃員機輸入密碼，各領取6,000 元及1,500 元
    之事實，業據被告於本院審理坦承不諱（見本院卷27頁），
    並有玉山銀行晶片金融卡申請暨約定書、自動提款機監視錄
    影擷取畫面及玉山銀行南屯分行98年6 月19日玉山南屯字第
    0980619001號函附之帳號0000000000000 號帳戶存戶交易明
    細表在卷可稽（見警卷7 、8 頁，偵卷9 、10頁，本院卷11
    至24頁），此部分事實，堪以認定。惟被告是否竊取證人乙
    ○○所有提款卡後，至自動櫃員機領取帳戶內之款項，則應
    另有積極證據證明，本院自難僅以被告於上揭時、地領取證
    人乙○○帳戶內之金錢，即認被告確有上開犯行。
  (二)被告於98年6 月24日審理時辯稱：98年3 月8 日15時許，我
    至乙○○住處借提款卡及錢，乙○○於同日就將提款卡交給
    我，後來我去試提款卡是否可使用，於同日晚間告知乙○○
    提款卡不能使用，請乙○○與銀行聯繫。翌日下午我到乙○
    ○住處將提款卡交給乙○○，我叫乙○○晚上再將提款卡交
    給我，所以晚上21至22時許，我與乙○○約在臺中火車站對
    面的大樓見面，便在火車站裡面的提款機試提款卡等語（見
    本院卷31頁）。據此，本院為釐清被告與證人乙○○於98年
    3 月8 日至10日間之通話情形、基地台位置及證人乙○○與
    玉山銀行客服人員間之對話內容，遂依職權函查被告及證人
    乙○○使用之行動電話通聯記錄，並函請玉山銀行南屯分行
    提供證人乙○○與玉山銀行客服人員之對話錄音。玉山銀行
    南屯分行於98年8 月25日以玉山南屯字第0980825005號函表
    示：「乙○○於98年3 月9 日14時30分撥打客服電話」，並
    檢附錄音光碟。本院於98年9 月16日審理時當庭勘驗上開錄
    音光碟無訛，並有上開函及勘驗筆錄在卷可稽（見本院卷94
    、106 至110 頁）。依被告與客服人員之對話內容所示：「
    客服人員B ：…您請我們的分行人員的話，卡片幫您做一個
    回復喔，解除掛失的部分」、「乙○○：我的卡片現在是在
    北部給我朋友用」。準此，證人乙○○於98年3 月9 日14時
    30分撥打玉山銀行客服電話，係向客服人員表示欲「解除掛
    失止付」，而非「掛失止付」，並向客服人員表示其提款卡
    「給我朋友用」。足見，證人乙○○撥打上開客服電話時，
    係要協助提款卡持有人得順利提款，而非阻止他人領款。再
    參以本院係依據被告之辯解而依職權調閱通聯記錄及客服錄
    音檔案，且經本院調得上開證據資料後，比對通話時間、基
    地台位置及通話內容，均與被告之辯解相符，益證被告並非
    在閱覽過通聯記錄及勘驗錄音光碟後，刻意附和客觀證據而
    為上開辯解。是被告於本院辯解其向證人乙○○借提款卡，
    並得其授權而領取帳戶內之金錢，並非全然無據。
  (三)本院於98年9 月16日審理時當庭勘驗玉山銀行客服錄音光碟
    時，證人乙○○亦在庭參與勘驗過程，並全程聽聞上開錄音
    光碟後證稱：上開對話是我打給客服人員，提款卡是我拿給
    被告的，被告沒有偷提款卡。…我在3 月8 日將提款卡拿給
    他。我將此事告訴我的同事，同事告訴我要辦理止付，我於
    3 月8 日晚上就打玉山銀行南屯分行之電話辦理止付。後來
    被告打電話給我說卡片不能用，問我是否將提款卡止付，所
    以我於3 月9 日14時30分就打電話至客服取消止付，對話內
    容即如同勘驗筆錄。3 月9 日晚上，我與被告約在火車站，
    將提款卡交給被告，所以被告才可以在3 月10日從我帳戶中
    領走6,000 元及1,500 元等語甚詳（見本院卷112 頁）。經
    比對證人乙○○上開證述及被告使用之0000000000號、證人
    乙○○使用之0000000000號行動電話通聯紀錄，發現渠等聯
    絡之時間、行動電話基地台之相關位置及對話內容，均與被
    告之供述及證人乙○○之證述相符，並有上開通聯記錄及使
    用人資料在卷（見本院卷50至89頁）。是證人乙○○於98年
    9 月16日審理時之證述，並非嗣後刻意迴護被告之詞。從而
    ，公訴意旨認被告於上揭時、地竊取證人乙○○所有上開玉
    山銀行提款卡及未授權被告以提款卡領款等情，均乏所據。
  (四)又被告是否以不正方法，取得證人乙○○所有提款卡及密碼
    ，再冒充本人由自動付款設備取得證人乙○○帳戶內之金錢
    方面，固據證人乙○○於本院證稱：被告於3 月8 日在網路
    上騙我說他被警察通緝，問我要不要與他一起走及何時離家
    ，並且說晚上要來向我拿提款卡，等10日領到錢時後，要帶
    我到北部，…3 月10日我等被告要帶我去北部等很久，被告
    也不接電話，也聯絡不上被告，我才知道被騙，因為我母親
    要繳交貸款，詢問我提款卡，我才騙我母親是被告偷走的等
    語（見本院卷112 頁）。然查，證人乙○○使用之00000000
    00號行動電話與被告使用之0000000000號，於98年3 月10日
    17時57分20秒起至3 月11日0 時33分55秒止，共有多達96次
    之通話記錄，有行動電話0000000000號行動電話通聯記錄在
    卷（見本院卷53至55頁），足見，證人乙○○與被告於上開
    時間彼此聯絡頻繁，並無證人乙○○所稱之被告不接電話，
    也聯絡不上被告等情節。是證人乙○○上開所證關於被告領
    款後之舉動，與客觀事證不符。此外，證人乙○○明知其已
    將提款卡交付被告，而非遭被告所竊，竟於其母親郭晏君詢
    問時提款卡之去向時，向其母郭晏君謊稱遭竊，復於97年3
    月17日警詢時向警方謊報上開情節及於本院98年6 月24日審
    理時為虛偽證述，有警詢筆錄及審理筆錄在卷。依此，證人
    乙○○於面對親情或其他外在壓力時，為免自身行為遭非難
    或質問，有以謊言掩飾自身過錯之習慣及性格，且藉由謊言
    將過錯轉嫁他人，以形成被害人地位，進而為不利於他人之
    指訴。因此，證人乙○○於本案警詢、偵訊及審理過程中，
    既已多次虛偽陳述，則其於本院審理時證稱其遭詐騙而將提
    款卡交付被告部分，在無客觀證據佐證之情形下，自連帶遭
    質疑其真實性。況且，證人乙○○於本院證稱遭被告詐騙而
    交付提款卡之情節，係在本院勘驗客服錄音檔案後，認已無
    法隱瞞其虛偽指訴之情形下所為之證言，其是否會掩飾自身
    過錯，而再次編織其他虛構之情節，亦非無疑。從而，在缺
    乏其他客觀證據佐證下，本院自難僅以證人乙○○之唯一指
    訴，即認證人乙○○係遭被告詐騙，而將提款卡交付被告，
    被告進而冒充本人而自自動提款設備而取得上開金錢。
  (五)至於證人乙○○於警詢指稱：我懷疑是我的前男友甲○○下
    手行竊我的提款卡至ATM 盜領我銀行戶頭裡的金錢云云（見
    警卷4 頁）；復於偵訊時指稱：我確定沒有將提款卡交給被
    告，被告沒有向我借錢云云（見偵卷8 頁）；再於98年6 月
    24日審理證稱：被告到我家裡後，我看到被告動我包包云云
    （見本院卷28頁）。然證人乙○○上開證述，與本院嗣後所
    調得之通聯記錄及客服電話錄音檔案不符，復經證人乙○○
    於98年9 月16日於審理時證稱：於警詢指訴、於偵訊及98年
    6 月24日審理時均證稱提款卡遭被告所竊是不實在的云云（
    見本院卷111 頁）。是證人乙○○於警詢、偵訊及本院審理
    前階段之指訴及證述，均與事實不符，自不得採為不利於被
    告之認定，併此說明。
六、綜上所述，檢察官所指出之證明方法，僅能證明被告於上揭
    時、地，持證人乙○○有所玉山銀行金融卡至提款機各領取
    6,000 元及1,500 元等情，惟尚無法證明被告有何詐欺及利
    用自動付款設備詐欺取財犯行。此外，復查無其他積極證據
    ，足資證明被告有公訴人所指前揭犯行，揆諸前揭法條及判
    例意旨，即應為有利於被告之認定，依法應為無罪之判決，
    以免冤抑。
據上論斷，應依刑事訴訟法第301 條第1 項，判決如主文。
本案經檢察官丙○○到庭執行職務。
中    華    民    國    98    年    9     月    30    日
                  刑事第十二庭  法  官  柯志民
以上正本證明與原本無異。
如不服本判決應於收受判決後10日內向本院提出上訴書狀，並應
敘述具體理由；其未敘述上訴理由者，應於上訴期間屆滿後20日
內向本院補提理由書（均須按他造當事人之人數附繕本）「切勿
逕送上級法院」。
                                書記官  賴亮蓉
中    華    民    國    98    年    9     月    30    日


司法院資訊處製作；財團法人民間司法改革基金會備份。
